臺灣高雄地方法院刑事判決　　　　　　　93年度易字第1074號
公　訴　人　臺灣高雄地方法院檢察署檢察官
被　　　告　戊○○
上列被告因詐欺案件，經檢察官提起公訴（台灣高雄地方法院檢
察署93 年 度偵字第2351號），本院判決如下：
    主  文
戊○○無罪。
    理  由
一、公訴意旨以：被告戊○○意圖為自己不法之所有，於民國87
    年6 月間，趁己○○與丙○○兩人所經營之上琦傢俱行缺乏
    資金周轉之際，向負責上開傢俱行財務之丙○○謊稱得以支
    票向銀行貼現，丙○○因此陷於錯誤，在徵得己○○之同意
    下，委請不知情之傢俱行會計乙○○，以己○○名義簽發如
    附表所示之6 張支票交付丙○○（支票見票即付，係記載發
    票日，並無到期日，偵查檢察官於起訴書附表就此誤載，應
    予更正），丙○○再轉交不知情之甲○○，甲○○復將上開
    6 張支票轉交戊○○。惟戊○○取得該6 張支票後，並無意
    為己○○辦理貼現，實係持該6 張支票前往中國農民銀行股
    份有限公司新興分行（下稱農民銀行新興分行）辦理融資，
    藉以抵償自己積欠該行之債務。復於同年12月底某日，上琦
    傢俱行因經營不善而結束營業，己○○誤以為該6 張支票無
    法貼現，即未向戊○○索回。嗣後農民銀行新興分行因該6
    張支票無法兌現，即向臺灣臺東地方法院提出聲請核發支付
    命令確定，並經該院查封拍賣己○○所有之不動產，使己○○受有財產上之損害，並使戊○○受有因此減少積欠農民銀
    行新興分行款項之不法利益。因認被告涉犯刑法第339 條第
    2 項之詐欺得利罪嫌。
二、被告則以：其根本不認識己○○及丙○○，本案6 張支票係
    案外人甲○○為清償先前向被告購買雞隻、飼料等債務，始
    由甲○○交付被告，被告嗣即將該支票交予農民銀行新興分
    行抵償對該行所負之2 筆共新臺幣（下同）3 千5 百萬元之
    借款債務，被告從未向己○○或丙○○稱得以本案支票為伊
    等向銀行貼現，且被告於87年6 月間已跳票甚多，亦無可能
    再以票貼方式向銀行借款，更無可能向己○○等人稱可為其
    等辦理票貼，等語置辯。並請求本院判決被告無罪。
三、按犯罪事實應依證據認定之，無證據不得認定犯罪事實；又
    不能證明被告犯罪者，應諭知無罪之判決，刑事訴訟法第
    154 條第2 項、第301 條第1 項分別定有明文。次按，刑事
    審判基於憲法正當法律程序原則，對於犯罪事實之認定，採
    證據裁判及自白任意性等原則。刑事訴訟法據以規定嚴格證
    明法則，必須具證據能力之證據，經合法調查，使法院形成
    該等證據已足證明被告犯罪之確信心證，始能判決被告有罪
    （司法院大法官會議釋字第582號解釋理由書參照）。復按
    ，檢察官對於起訴之犯罪事實，應負提出證據及說服之實質
    舉證責任。倘其所提出之證據，不足為被告有罪之積極證明
    ，或其指出證明之方法，無從說服法院以形成被告有罪之心
    證，基於無罪推定之原則，自應為被告無罪判決之諭知（最
    高法院92年臺上字第128號判例參照）。
四、公訴意旨認被告涉犯刑法詐欺得利罪嫌，其證據方法有以下
    諸項：(一)告訴人即被害人己○○於警詢及檢察官偵訊之指訴
    。(二)證人甲○○於檢察官偵查中之證述。(三)證人丙○○於警
    詢及檢察官偵訊中之證述。(四)被告與告訴人簽立之協議書。
    (五)案外人丁○○簽發之支票1 紙（票號TRA0000000號、票面
    金額為60萬元、發票日92年3 月31日）。
六、證據能力之判斷：
  (一)按被告以外之人於審判外之言詞或書面陳述，除法律有規定
    者外，不得作為證據；再被告以外之人於審判外向法官所為
    之陳述，得為證據；又被告以外之人，偵查中向檢察官所為
    之陳述，除顯有不可信之情況外，得為證據；另被告以外之
    人於檢察事務官、司法警察官或司法警察調查中所為之陳述
    ，與審判中不符時，其先前之陳述具有較可信之特別情況，
    且為證明犯罪事實存否所必要者，得為證據；再下列文書，
    亦得為證據：一、除顯有不可信之情況外，公務員職務上製
    作之紀錄文書、證明文書。二、除顯有不可信之情況外，從
    事業務之人於業務上或通常業務過程所須製作之紀錄文書、
    證明文書。三、除前二款之情形外，其他於可信之特別情況
    下所製作之文書，亦得為證據；又被告以外之人於審判外之
    陳述，雖不符刑事訴訟法第159 條之1 至第159 條之4 之規
    定，而經當事人於審判程序同意作為證據，法院審酌該言詞
    陳述或書面陳述作成時之情況，認為適當者，亦得為證據；
    另當事人、代理人或辯護人於法院調查證據時，知有第159
    條第1 項不得為證據之情形，而未於言詞辯論終結前聲明異
    議者，視為有前項之同意，刑事訴訟法第159 條第1 項、第
    159 條之1 第1 項、第2 項、第159 條之2 、第159 條之4
    、第159 條之5 第1 項、第2 項分別定有明文。
  (二)前開公訴人及被告所提各項證據方法，公訴人方面之第(一)項
    之告訴人己○○於警詢之指訴、第(二)項、第(三)項之各證人於
    警詢及檢察官偵訊時之陳述，及第(五)項本案以外第三人簽發
    之支票，本質上均屬被告以外之人於審判外之陳述，惟被告
    並不爭執其證據能力，依前開刑事訴訟法第159 條之5 第2
    項之規定，即視為同意作為證據，且經本院審酌該筆錄及支
    票做成時之情況，並無何不可信之情形，尚屬適當，自得依
    同條第1 項規定將之作為本案認定事實之證據。另關於公訴
    人方面之第(一)項之告訴人己○○於檢察官偵查中之指訴，按
    「告訴人之指訴」本身並非刑事訴訟法明定之法院認定事實
    之證據方法，倘告訴人之指訴內容與案件待證事項有關，檢
    察官應依刑事訴訟法關於人證之程序規定，將告訴人以證人
    之地位命具結後訊問之，所得之證言始具有證據能力，否則
    即違反刑事訴訟法第186 條規定及「法定證據方法」原則，
    並與「嚴格證明法則」相悖。然本案偵查檢察官於92年10月
    7 日傳訊告訴人己○○時，告訴人就本案並無何得拒絕證言
    或不得命具結之事由，乃檢察官竟未命其具結即行訊問，依
    前開所述，告訴人前開於檢察官前所述當然無證據能力，此
    不因被告對之不爭執而有不同。至公訴人方之第(四)項被告簽
    立之協議書，並非傳聞證據；另前開各證人於本院審判中之
    證言，亦經被告質問擔保其信用性，自均得為本院認定事實
    之基礎。
七、按刑法第339 條第2 項詐欺得利罪之成立，以行為人意圖為
    自己或第三人不法之所有，以詐術使人將本人或第三人之物
    交付，因而使行為人獲得財產上不法之利益或使第三人得之
    者為構成要件。即必須以行為人有「行使詐術」之行為為必
    要。本案公訴意旨主張：被告主觀上並無為告訴人己○○以
    本案票據貼現取得資金之意思，竟對己○○謊稱得為其辦理
    票據貼現，因認被告對己○○有該欺瞞之詐術行使行為。被
    告對此則否認之。是本案首要爭點在於，被告究竟有無以向
    己○○（或丙○○）謊稱得以本案支票向銀行貼現之方式，
    使己○○（或丙○○）交付本案支票。即被告取得本案支票
    之原因究竟為何。經查：
  (一)本案六張支票之發票人，係上琦家具行及告訴人己○○之名
    義，此有偵查卷附本案六張支票影本上「發票人」欄所示可
    稽。而：
  1.證人即上琦家具行會計人員乙○○到庭證稱：「（檢察官問
    ：丙○○與己○○都是家具行的負責人？）答：是，但實際
    上都是丙○○在負責」、「（審判長問：你們家具行是開誰
    的票？）答：己○○，他的印章授權我們使用，他全權授權
    ，事先不用再問他，每個月再跟他報告」、「（審判長問：
    甲○○拿這六張票，己○○是否知道？）答：事先不知道，
    事後才告訴他」、「（審判長問：開這票有無經過負責人同
    意？）答：有經過負責人丙○○同意」等語。即本案支票客
    觀上雖以上琦家具行及告訴人己○○為發票人名義，實則係
    上琦家具行另一實際負責人丙○○經告訴人己○○概括授權
    、而由丙○○同意上琦家具行會計人員乙○○簽發，事後再
    告知告訴人己○○簽發本案支票之事，即實際上之發票人係
    丙○○，而非告訴人己○○。
  2.再據證人丙○○到庭證稱：「（檢察官問：戊○○何時何地
    說可以幫你們拿票據作票貼？）答：他透過甲○○跟我講說
    他在銀行有票貼額度，甲○○有帶我到被告在燕巢的家、工
    廠去看過，規模很大，讓我誤以為他確實有能力作票貼。我
    去的時候沒有遇到戊○○，但他太太在。看過以後甲○○跟
    我協商說票開給戊○○去貼現，幫助我們的工廠運作，因為
    當時我們工廠資金短缺」、「（檢察官問：何時叫乙○○開
    票？）答：去戊○○工廠看後沒多久，就叫乙○○開票，託
    甲○○拿去給戊○○」、「（檢察官問：叫乙○○開票時，
    有無說明用途？）答：有說票給甲○○交給戊○○貼現，部
    分金額資助我們工廠。戊○○需要這些票補差額，我們也需
    要資金」等語；即丙○○已自承係透過「甲○○」轉告始知
    被告在銀行有票貼額度，支票亦係由乙○○開立後再透過「
    甲○○」交給被告，且支票之用途亦係透過「甲○○」再轉
    告被告。嗣丙○○經被告反詰問時，「（被告問：你是如何
    認識我？）答：甲○○帶我去看過他（即被告）的倉庫、養
    雞場，且甲○○那時也常去他雞廠載雞來賣，但我本人是沒
    有接觸（指未接觸過被告）」、「（被告問：我有無遊說過
    你拿票融資？）答：是甲○○跟我講的」、「（被告問：我
    有沒有跟你講票貼出來要與你一起用這些融資？）答：是沒
    有，是甲○○跟我講的」等語（以上均見本院93年12月1 日
    審判筆錄）；即丙○○亦自承從未接觸過被告本人，均係「
    甲○○」向其說明。再丙○○於本院94年7 月25日審判程序
    中亦證稱：「（問：本案六張支票簽發一事，有無直接與被
    告當面洽談過？）答：都是透過甲○○。曾經數次經由甲○○帶我到被告家裡，並碰過被告，但未就此事與被告談過」
    、「（問：簽發本案六張支票之原因，也是甲○○告訴你的
    嗎？）是‧‧‧我三姐乙○○是傢俱公司的會計，當時傢俱
    公司資金短缺，甲○○跟我說可以開票戊○○，讓戊○○拿
    去作票貼‧‧‧開票之前他（指甲○○）都是跟乙○○講，
    乙○○再跟我講，我再同意把票開給甲○○去用，票是我同
    意由乙○○開的」等語（見本院94年7 月25日審判筆錄），
    即丙○○證稱甲○○是先跟家具行會計乙○○講，乙○○再
    向丙○○講，丙○○知悉此事後始同意開票，其間均係「甲○○」從中介紹遊說，從未接觸被告本人。證人乙○○亦證
    稱：本案支票係伊弟弟丙○○叫伊開票借給甲○○，出借人
    係上琦家具行及己○○。甲○○向伊說需要2 百萬至3 百萬
    元，並說如可以票貼，會拿一些給家具行用，確切金額則未
    講；丙○○則向伊說甲○○要拿本案支票去票貼，但未說票
    貼取得之資金由何人使用。嗣丙○○即指示伊簽發本案支票
    交給甲○○，其中4 張有填載金額、2 張則未填載金額等語
    （見本院前開93年12月1 日審判筆錄）。綜前丙○○及乙○○之證述，足見關於本案支票之簽發，係因甲○○向乙○○
    及丙○○告稱，得開票予被告戊○○，由被告持向銀行票貼
    取得資金支應上琦家具行資金短缺之急，丙○○始同意並指
    示乙○○簽發本案支票交給甲○○、並要甲○○轉交被告戊○○辦理票貼；其間均係甲○○與丙○○洽談，丙○○從未
    就票貼之事與被告戊○○有過任何接觸，被告亦未當面主動
    向丙○○或己○○談及票貼之事、或要求開立本案支票。
  (二)而就甲○○與被告間關於本案支票取得原因之洽談過程，被
    告稱係因甲○○於87年4 、5 月間向其購買小雞及飼料等貨
    品，積欠貨款約160 餘萬元，另甲○○與他人在潮州合夥飼
    養小雞，由合夥人出面向他購買小雞及飼料等貨品亦有欠款
    ，為清償此多筆債款甲○○始於同年8 、9 月間給付被告本
    案支票以為清償。被告與農民銀行新興分行曾設定一定之融
    資額度，但在87年4 月間被告已積欠銀行達2 千餘萬元，加
    上部分供銀行擔保該貸款債務之客票未兌現跳票，融資額度
    遭銀行限縮，根本無法再持本案支票向銀行融資借款，被告
    收受本案支票即是要交付銀行作為部分借款清償之用。甲○○向被告表示希望可以運用被告之融資額度向銀行借款時，
    被告亦對甲○○表示如果本案支票可以達到再向銀行融資額
    度之標準，可以貸得的款項就讓甲○○拿去調度，且要甲○○自己到銀行洽談（見本院前開93年12月1 日審判筆錄）。
  1.首就被告受領本案支票之原因，經查，甲○○到庭證稱：「
    （檢察官問：為何交付票給戊○○？）答：是支付給戊○○
    的貨款，我與戊○○合夥在養雞，但是我欠他的養雞款沒有
    票款那麼多，我欠他的養雞款多少，我現在不記得了，要回
    去算才知道」、「（檢察官問：為何合夥養雞，還要支付戊○○貨款？）答：我們合夥，我要支付一半的開銷... 我一
    共養了三廠，分別在潮州四春、萬隆、新埤，與戊○○合夥
    的是萬隆的，其他兩廠是我的，但有跟戊○○買小雞」、「
    （檢察官問：所以你與戊○○的金錢往來有的是支付合夥的
    開銷，有的是跟他買小雞？）答：是」、「（檢察官問：可
    否確認你所積欠戊○○的合夥款項？）答：大概一百多萬」
    、「（檢察官問：你交給他這六張支票有無包括支付買小雞
    的貨款？）答：一百多萬是包括合夥與小雞」等語（見本院
    前開93年12月1 日審判筆錄），嗣再經本院94年7 月25日訊
    問時，證人甲○○亦稱：「（被告有無請你開過本案六張支
    票？）答：沒有，是我要給他，是我要給他的欠款，但我對
    被告剛說的金額有意見（即160 餘萬元），我對被告的欠款
    應沒那麼多，但是多少因時間久我忘記了，且無從查證」等
    語（見本院前開94年7 月25日審判筆錄），足見雖被告與甲○○間關於積欠款項確切數額未有一致共識，但甲○○確實
    積欠被告購買小雞及飼料等債務，甲○○亦確係為清償該債
    務始提出本案支票予被告以為清償，被告亦係為此目的始受
    領本案支票。公訴意旨雖指證人甲○○所述對被告之債務，
    就積欠金額多少、是否包括甲○○與他人合夥事業共同對被
    告之欠款等節，與被告所述情節有重大歧異，而認甲○○所
    證係維護被告之詞，不足採信。惟被告與甲○○具堂兄弟之
    親屬關係乙情，業據甲○○證述明確，且為被告所不否認，
    衡諸常情，親屬間生意往來進銷貨之間，對雙方積欠貨款、
    貨品數額、及清償方式等節，本有可能未如不具親屬關係之
    一般人清楚算計，且該欠款距今已六年餘，時間甚久，不復
    明確記憶亦屬正常，且倘甲○○確為維護被告，自當就前開
    欠款數額多寡之重要問題先於審判期日前與被告洽談應合，
    何須暴露如此顯然之破綻使人心生疑竇；且經本院於審判期
    日審酌被告對甲○○對質詰問、甲○○之詢答表現並無何勉
    強扭捏、可信度尚高等一切情狀，認甲○○證稱交付本案支
    票予被告係為清償積欠被告之小雞及飼料貨款，應堪採信。
  2.再就被告與甲○○間是否曾就以本案支票向銀行票貼洽談乙
    節，證人甲○○於本院訊問有無交付本案支票予被告時證稱
    ，「有，因為我欠他，另一方面想拿這些票貼現拿來自己用
    ，如果貼現成功，我希望把這些錢拿來運用，部分還欠他的
    錢」（見本院前開93年12月1 日審判筆錄），嗣就證人丙○○證稱，其同意會計乙○○簽發本案支票予甲○○轉交被告
    ，目的係為票貼取得資金應上琦家具行資金短缺之急等語，
    本院命證人甲○○就此與丙○○對質時，甲○○即證稱：「
    丙○○說六張票拿去票貼的原因是正確的。票是二百多萬元
    ，能貼現多少出來，我要先還給人家（指還給被告），因為
    我有欠別人（被告）錢，多出來的我再拿給公司，我有跟乙○○說我有欠人家一百多萬，正確數字沒有講」，嗣甲○○
    又證稱：「我知道他（被告）已跳票，我當時知道他欠銀行
    多少錢，且我把票拿去向銀行票貼時，我有向銀行查他欠多
    少錢，但我票軋進去後，銀行又說存款不足，不能貼現。那
    時銀行跟我的回答是如果六張支票都進去的話，大約還有八
    十萬的額度，但那時戊○○的客票又發生跳票，所以額度才
    沒辦法順利借出」、「（戊○○沒有跟你講這些票債信不好
    ？）答：他有跟我講，但他要我自己跟銀行談看看，但沒想
    到我票進銀行後，銀行不還給我。之前我曾幫戊○○處理過
    客票退票的事情，所以銀行都認識我，也知道我與戊○○的
    關係」等語（見本院前開94年7 月25日審判筆錄），顯見票
    貼一事均係甲○○主動出面向農民銀行詢問被告票貼額度，
    並主動與銀行洽談辦理。參諸前述被告受領本案支票之目的
    ，係受領甲○○清償積欠之債款，而非欲向銀行票貼借款，
    足見以本案支票向農民銀行票貼一事，實係甲○○主動向被
    告表示：希望一方面開票代被告清償被告對農民銀行新興分
    行之借貸債務、並以之作為甲○○清償積欠被告前開欠款之
    清償方法，另一方面甲○○則希望藉被告於農民銀行貸款額
    度之便，以本案支票票額超過積欠被告債款數額之部分，以
    票貼方式再向農民銀行新興分行貸款，以遂甲○○取得資金
    自用或供上琦家具行應急之目的。對此，被告則向甲○○表
    示如要票貼借款應由甲○○自行與銀行洽商，甲○○遂主動
    出面與銀行詢問、洽談票貼事宜。亦即，以本案支票向銀行
    票貼借款，全係甲○○一手主導，被告雖因甲○○告知、要
    求而知情、甚且容認甲○○代其出面向銀行洽談，但並未積
    極主動、或透過甲○○轉告之方式，向發票人己○○或丙○○告稱得以票貼方式取得資金。
  3.就此，論告意旨雖以：甲○○曾於93年12月1 日到庭證稱，
    其知悉被告於農民銀行仍有貸款額度一事係被告自己講的，
    且本案六張支票係其交付予被告，甲○○自己並未至農民銀
    行新興分行辦理，此與甲○○自己於94年7 月25日審判中證
    述票貼係其自己去向銀行洽談等語有重大歧異，顯見甲○○
    94 年7月25日證言並不足採。且被告事後亦因丙○○追索，
    即於91年11月9 日畏罪簽立協議書一紙，上載被告願賠償盧
    龍台57萬元以為和解。況倘被告確與甲○○有債務糾紛，為
    何被告從未找甲○○解決，顯見被告所述不實。經查，證人
    甲○○93年12月1 日於本院審判時之詢答：「（審判長問：
    戊○○與銀行間的債務是否清楚？）答：知道欠幾千萬」、
    「（審判長問：既然知道，為何還要拿票讓他到銀行融資？
    ）答：我知道銀行還有些額度，讓他做票貼」、「（審判長
    問：如何知道他銀行還有額度？）答：他（指被告）自己講
    的」等語，即甲○○確曾證稱親身聽聞被告自己說於農民銀
    行新興分行仍有貸款額度可供票貼。惟嗣經被告就此表示意
    見，被告謂當時係向甲○○說倘呂某拿來之客票可以達到被
    告向銀行融資額度之標準，可以貸出之款項即讓呂某拿去調
    度等語，甲○○隨亦表示「確實如此」（見本院前開93年12
    月1 日審判筆錄）。顯見甲○○雖曾證稱「被告自己講」仍
    有貸款額度，但就被告所講之詳細內容，甲○○當庭並未證
    述清楚，嗣甲○○亦當庭表示確如被告所言，即「被告係說
    倘得以票貼貸出款項，即讓甲○○拿去調度」。是就此而言
    ，尚難謂甲○○前後證述有何矛盾之處，亦不能僅以甲○○
    曾證稱「被告自己講」一語，即謂票貼之事必係被告主動告
    知授意。另就本案支票之交付過程，甲○○先於本院93年12
    月1 日審判中證稱，「我叫她（乙○○）拿到農民銀行新興
    分行，我當天就交給戊○○，他們二人沒有碰到面，詳細時
    間我不記得了」、「（審判長問：你有無與他（被告戊○○
    ）進去農民銀行？）答：沒有」；嗣於本院94年7 月25日審
    判中又稱：「（本案六張票是否你交給被告？）答：我交給
    農民銀行」、「（交給銀行時，被告是否在場？）答：印象
    中好像不在場」、「（檢察官問：為何你之前於審判程序說
    將票交給被告？）答：我是與乙○○一起到農民銀行的，但
    票要拿到銀行票貼的事戊○○是知道的，戊○○有沒有去銀
    行我現在忘記了」等語。即本案支票是否甲○○要求乙○○
    拿至銀行交予被告、被告是否當場受領後轉而交付銀行等過
    程，甲○○前後證述確實不一致。惟查，甲○○曾證稱其多
    次幫被告與農民銀行新興分行處理客票退票之事，因此與銀
    行均相熟識，被告對此亦未加否認（見本院前開94年7 月25
    日審判筆錄）。足見甲○○平時即常代被告與銀行處理支票
    往來事宜，對其中某次之詳細處理過程，本有可能記憶模糊
    ，參諸本案距今已6 年有餘，時間已久，衡諸常情，就本案
    支票之交付過程一事，甲○○確有可能記憶已不明確，是縱
    甲○○就本案支票之交付過程前後證述或有矛盾，亦難僅以
    之即認甲○○證述不實，進而對被告為不利認定。另偵查卷
    附農民銀行新興分行93年3 月18日（93）農興放字第40號函
    雖謂：「經查本行債務人戊○○確係持該等六張支票（發票
    人：己○○暨上琦家具行）向本行融資」等語，惟衡諸常理
    ，農民銀行行員甚多，當時究係何行員辦理本案支票入帳一
    事難以確定，是當時究係何人親持本案支票辦理票貼借款，
    農民銀行新興分行亦非清楚明瞭，即該函內容僅能證明農民
    銀行新興分行確曾收受本案支票、而以被告戊○○名義向該
    行融資之事實，但究否被告戊○○親自持往票貼融資，不能
    僅以該函前開所載為認定依據。再被告就曾於91年11月9日
    與丙○○及告訴人盧龍台等人簽立協議書一紙、上載被告願
    給付告訴人盧龍台57萬元一事雖不否認，並有該協議書附偵
    查卷可稽，惟辯稱此乃因被告主觀上認為告訴人盧龍台亦因
    本案致祖厝遭法院拍賣，同為本案受害人，且被告為求以和
    為貴，始同意給付，詎92年發生SARS風波，被告經營之大陸
    廠嚴重虧損，始無力給付。就此，本院審諸常情，認被告案
    發後與告訴人簽立協議書之原因所在多有，確有可能係被告
    因認告訴人亦應本案致遭法院拍賣財產之不利益，始同意給
    付57萬元作為補償，尚難僅以此即認被告確係畏罪始簽立協
    議書。至被告與甲○○係堂兄弟之親屬關係，業如前述，衡
    諸常情，被告就甲○○積欠之款項未積極追索，之後始要求
    呂榮人開票以為清償，亦非不能想像之事，亦難僅以之即論
    被告所述不實，而為被告不利之認定。綜前，上揭公訴人論
    告意旨，均難採為被告不利之認定。
八、綜前所述，本案支票係甲○○主動向上琦家具行丙○○告稱
    得藉被告銀行融資額度貼現取得資金，丙○○即在負責人即
    告訴人己○○概括授權同意下，授權會計人員乙○○簽發本
    案支票，託甲○○轉交被告辦理。惟實則被告並未主動對甲○○為前開陳述，僅為受領甲○○清償欠款始受領本案支票
    ，至甲○○雖曾對被告表示希望能就票面金額超過欠款金額
    部分，以被告名義向農民銀行新興分行融資借款，被告亦不
    置可否，表示如得辦理融資借款應由甲○○自行與銀行洽談
    ，嗣後亦係甲○○主動出面與銀行接洽，詎竟因被告融資額
    度不足始未果，存入之本案支票亦因被告積欠銀行款項甚鉅
    始未能取回。就前開事實及公訴意旨所舉之各項證據觀之，
    均無法確切證明被告主觀上確係為告訴人己○○或他人以本
    案票據貼現取得資金之意思始受領本案支票，更難認被告有
    何對己○○或他人謊稱得為其辦理票據貼現之詐偽行為，即
    無法證明被告確有刑法第339 條第2 項之詐欺得利犯行。此
    外，復查無其他積極證據足認被告有何公訴人所指犯行，揆
    諸首揭說明，自應認本件不能證明被告犯罪，依法應為被告
    無罪之諭知。
九、據上論斷，應依刑事訴訟法第301條第1項，判決如主文。
中　　華　　民　　國　　94　　年　　8 　　月　　8 　　日
               刑事第14庭審判長法   官  陳銘珠
                               法　 官  林瑋桓
                               法   官  紀凱峰
附表：
┌─┬─────┬───────────┬────────────┐
│　│支票號碼　│ 支票面額（新台幣）　 │　支票發票日（民國）
├─┼─────┼───────────┼────────────┤
│一│DB0000000 │ 十四萬元　　　　　　 │ 八十七年九月十五日　　 │
├─┼─────┼───────────┼────────────┤
│二│DB0000000 │ 五十萬元　　　　　　 │ 八十七年九月三十日　　 │
├─┼─────┼───────────┼────────────┤
│三│DB0000000 │ 五十萬元　　　　　　 │ 八十七年九月三十日　　 │
├─┼─────┼───────────┼────────────┤
│四│DB0000000 │ 五十萬元　　　　　　 │ 八十七年十月三十一日　 │
├─┼─────┼───────────┼────────────┤
│五│DB0000000 │ 五十萬元　　　　　　 │ 八十七年十一月三十日　 │
├─┼─────┼───────────┼────────────┤
│六│DB0000000 │ 五十萬元　　　　　　 │ 八十七年十二月三十一日 │
├─┼─────┼───────────┼────────────┤
│　│　 合計： │ 二百六十四萬元　　　 │　　　　　　　　　　　　│
└─┴─────┴───────────┴────────────┘
以上正本證明與原本無異。
如不服本判決，應於收受送達後10日內向本院提出上訴書狀。
中　　華　　民　　國　　94　　年　　8 　　月　　12　　日
　　　　　　　　　　　　　　　 書記官  黃進遠
